臺灣高等法院臺南分院刑事判決　　　 96年度交上訴字第960號
上　訴　人　臺灣臺南地方法院檢察署檢察官
被　　　告　甲○○
上列上訴人因被告公共危險等案件，不服臺灣臺南地方法院96年
度交訴字第21號中華民國96年7月16日第一審判決（起訴案號：
臺灣臺南地方法院檢察署96年度調偵字第31號），提起上訴，本
院判決如下：
    主  文
原判決撤銷。
甲○○因過失傷害人，處有期徒刑參月，如易科罰金，以新臺幣
壹仟元折算壹日，減為有期徒刑壹月又拾伍日，如易科罰金，以
新臺幣壹仟元折算壹日；又駕駛動力交通工具肇事，致人受傷而
逃逸，處有期徒刑拾月，減為有期徒刑伍月，如易科罰金，以新
臺幣壹仟元折算壹日。應執行有期徒刑陸月，如易科罰金，以新
台幣壹仟元折算壹日。
    事  實
一、甲○○考領有小型車普通駕駛執照，其於民國（下同）95年
    7月23日凌晨4時15分許，駕駛林志強所有之牌照號碼4463-
    LY號自小客車，沿臺南市○○區○○路快車道，由北向南行
    駛，途經該路與民權路口設有閃光號誌之交岔路口時，其方
    向之燈號為閃光黃燈，其本應注意車前狀況，隨時採取必要
    之安全措施，並應注意汽車行駛至交岔路口，應遵守燈光號
    誌之指示，閃光黃燈表示「警告」，車輛應減速接近，注意
    安全，小心通過，而依當時之情形，天候晴、夜間有照明設
    施、柏油路面乾燥無缺陷、視距良好，客觀上並無不能注意
    之情事，當時在其前面本停有一輛自小貨車，其竟疏於注意
    車前狀況，且疏未注意閃光黃燈之警告，而未減速接近，注
    意安全，小心通過，竟從該自小貨車左後方超車進入路口，
    適有乙○○（考領有小型車營業駕駛執照）駕駛6R-489號營
    小客車（即計程車），搭載乘客林世偉（坐於右後座），沿
    民權路快車道，由西向東行駛至上開交岔路口時，其方向之
    燈號為閃光紅燈，其本應注意車前狀況，隨時採取必要之安
    全措施，並應注意汽車行駛至交岔路口，應遵守燈光號誌之
    指示，閃光紅燈表示「停車再開」，車輛應減速接近，先停
    止於交岔路口前，讓幹道車優先通行後認為安全時，方得續
    行，當時在乙○○前面本停有一輛貨車，其竟疏於注意車前
    狀況，且疏未注意閃光紅燈之警示，而未先停止於交岔路口
    前，讓青年路之幹道車優先通行後認為安全時，才續行通過
    ，竟從該貨車後方超車進入路口，甲○○駕駛之4463-LY號
    自小客車左前方遂與乙○○所駕駛之6R-489號營小客車左前
    方發生碰撞，致乙○○受有左肘擦傷、胸部鈍挫傷等傷害；
    林世偉受有頭皮挫傷、膝挫傷等傷害 (林世偉受傷部分，未
    據告訴)。詎甲○○於肇事後，因心生畏懼，未留在現場對
    乙○○、林世偉為必要之救護，竟將其所駕駛之4463-LY號
    自小客車棄在現場後逕自逃逸離去。經乙○○向警報案（當
    時乙○○及林世偉皆未看到甲○○之面目，不知4463-LY號
    自小客車之駕駛人為何人），臺南市警察局警員陳玉祥等人
    循線在肇事現場附近發現甲○○，並對其盤查，甲○○竟謊
    稱其原本是在「K PUB」喝酒，因要買香煙才在肇事現場附
    近，其非肇事者。嗣於95年7月26日20時許，在警察尚未確
    認甲○○是肇事人時，甲○○另由林志強陪同，前往臺南市
    警察局第二分局自首坦承其有上開過失傷害之犯行（對於肇
    事逃逸部分則否認而未自首），並接受調查。
二、案經乙○○訴由臺南市警察局第二分局報請臺灣臺南地方法
    院檢察署檢察官偵查起訴。
    理  由
壹、程序方面：
    按被告以外之人於審判外之陳述，雖不符刑事訴訟法第159
    之1至同法第159條之4之規定，而經當事人於審判程序同意
    作為證據，法院審酌該言詞陳述或書面陳述作成時之情況，
    認為適當者，亦得為證據。證人乙○○、警員陳玉祥之職務
    報告書、及卷附道路交通事故調查報告表(一)、(二)及道路交通
    事故現場圖、警察蒐證之照片等傳聞證據，業經被告於本院
    準備程序中明白表示同意有證據能力（見本院卷第22頁），
    復經本院審酌上開言詞陳述及書面作成時之狀況，並未違反
    程序規定，且無意思不自由情形，故認為適當，得為證據。
貳、實體方面：
一、訊據被告甲○○對於其有於上開時、地駕駛4463-LY號自小
    客車與乙○○駕駛之6R-489號營小客車相碰撞，以致告訴人
    乙○○受有左肘擦傷、胸部鈍挫傷等傷害；被害人林世偉受
    有頭皮挫傷、膝挫傷等傷害 (林世偉受傷部分，未據告訴)
    ，並於肇事後逃逸之事實均坦承不諱，但稱雙方都有過失，
    且告訴人之過失較重等語（見本院卷第22頁）。且查：
(一)、被告甲○○上揭犯罪事實，有道路交通事故調查報告表(一)、
    (二)、道路交通事故現場圖、被害人林世偉及告訴人乙○○之
    診斷證明書各1份暨警察蒐證之照片26張附卷可資佐證。
(二)、告訴人乙○○以證人之身分於原審96年7月2日審理時證稱：
    當時其行向的燈號為閃光紅燈，青年路方向的燈號為閃光黃
    燈，【當時被告所開的車並非青年路的第一部車，其前面停
    有一部二噸半的貨車，該車停車之後，我也停車，後來該自
    小貨車讓我先行，而被告的車從貨車左後方超車進入路口，
    並撞到我的車】。肇事後，【當時現場混亂，我的車並被推
    擠到騎樓下，貨車司機告訴我肇事者人往哪邊跑，我看到被
    告從民權路往東南方向逃逸】。事故發生後是伊報案，伊一
    直在現場等警察，警察到達現場後，伊告訴警察，被告往民
    權路往東方向逃逸，警察就開巡邏車去找，後來警察就將被
    告帶回現場，因為當時被告是背對著往前跑，伊沒有看到被
    告的面目，所以不能確定就是他。警察將被告帶回現場時，
    【被告當時沒有承認是他開車肇事的，他說他在『K PUB』
    喝酒，後來下來買香煙，只是路過而已】等語（見原審卷第
    80、81頁）。
(三)、證人林世偉於原審96年7月2日審理時證稱：當時其坐於乙○
    ○所駕駛之計程車的駕駛座右後方，【當時青年路有部貨車
    ，民權路也有一部貨車，我們是第二部車，我們從該貨車的
    右側超車進入路口直行，結果被告也從青年路另部貨車的左
    後方超車進入路口，兩車因而發生碰撞】。其沒有看到被告
    是如何逃離現場的，因其坐在後座，被撞之後人就倒在車內
    ，大約在撞及後一、二分鐘，告訴人先下車，其也隨著下車
    ，其下車時，只看到對方的車子，沒有看到人，也沒有看到
    被告如何下車逃離現場，事故發生後，其和乙○○當場都有
    受傷，被告並沒有過來看其傷勢或留下他的資料，警察未到
    現場時，其已坐救護車去新樓醫院等語（見原審卷第82、83
    頁）。
(四)、依據警員陳玉祥95年8月5日之職務報告書記載：【警員陳玉
    祥與陳英祥，於95年7月23日4時28分，接獲臺南市消防局周
    先生轉報，在臺南市○○路與民權路口發生一起交通事故，
    職等於95年7月23日4時39分到達肇事現場處理，到達時博愛
    派出所員警已在場盤查一位黑色上衣藍色牛仔褲青年（甲○
    ○），經了解為博愛派出所警員到場後依6R-489號營小客車
    駕駛人乙○○報稱：4463-LY自小客車駕駛肇事後即棄車逃
    逸，特徵為黑上衣黑長褲，博愛派出所員警立即依乙○○報
    稱之特徵於肇事現場附近查察特徵相符之甲○○帶回肇事現
    場供乙○○指認，因乙○○無法當場指證確認，且甲○○在
    當場強烈辯稱非4463-LY號自小客車肇事駕駛人，謊稱是在
    『K PUB』酒吧喝酒，因要買香煙才在肇事現場附近，無緣
    無故被帶回張冠李戴，亦以此推托不願接受職對其吐氣酒精
    濃度之檢測存證。博愛派出所同仁即以警用電腦查詢4463-L
    Y號自小客車車籍，經查詢車主為林志強所有，車籍地為臺
    南縣歸仁鄉○○村○○○街26號，以車籍資料查詢車主電話
    後聯絡，經車主林志強家屬告知林志強目前尚未返家，而無
    法由車主處得知肇事駕駛人。事後於95年7月26日20時0分甲
    ○○協同4463-LY自小客車車主林志強一同至本組投案，甲
    ○○才向處理警員坦承為肇事駕駛人】等語，有上開職務報
    告書1份附卷可稽。
(五)、上開乙○○與林世偉間所證述之情節相符，又警員陳玉祥95
    年8月5日之職務報告書記載之情節亦與乙○○、林世偉上開
    所證述之情節相符。參以被告甲○○於95年7月26日警詢時
    亦供稱：其於95年7月23日4時許，駕駛4463-LY號自小客車
    ，在青年路與民權路口與計程車發生交通事故，事故發生後
    ，其車留在肇事現場，其在事故發生後很怕，不知道怎麼處
    理，就走進其車右方向之巷內，並稱：【因為很怕，我不知
    道要怎麼處理，所以才向處理車禍的警員謊稱我不是4463-L
    Y號自小客車的駕駛人】。【事故發生時我身著黑色上衣，
    藍色牛仔褲】，【因我人壓力很大，所以我拒絕警方對我實
    施酒測】，【事故發生後我未報案，對方車有保持肇事後現
    場，我車發生撞擊致我車引擎熄火煞車亦無作用，我車就順
    路停於路邊】。其於95年9月6日檢察事務官詢問時供稱：44
    63-LY自小客車是林志強的，當天是其在使用，並稱其所在
    之巷子口距離肇事地點約10至20公尺等語。足認被告於車禍
    發生後，因其所駕駛之4463-LY號自小客車於碰撞後引擎熄
    火，煞車亦失去作用，該車已不能開，其才將該車棄停於路
    邊，其人則逃到附近之巷內。又被告於車禍發生後非但未留
    在現場對乙○○、林世偉為必要之救護，亦未留其相關資料
    給乙○○、林世偉，反而躲到附近之巷內，後來被警發現後
    ，竟當場強烈辯稱其非4463-LY號自小客車之駕駛人，並向
    警謊稱其是在「K PUB」喝酒之客人，因要買香煙才在肇事
    現場附近，無緣無故被帶回張冠李戴，並以此拒絕酒測，凡
    此均足以證明被告於車禍肇事致人受傷後有逃逸之行為。
(六)、按汽車行駛時，駕駛人應注意車前狀況，並隨時採取必要之
    安全措施；汽車行駛至交岔路口，其行進應遵守燈光號誌之
    指示，道路交通安全規則第94條第3項、第102條第1項第1款
    分別定有明文。又閃光黃燈表示「警告」，車輛應減速接近
    ，注意安全，小心通過；閃光紅燈表示「停車再開」，車輛
    應減速接近，先停止於交岔路口前，讓幹道車優先通行後認
    為安全時，方得續行，道路交通標誌標線號誌設置規則第21
    1條第1項第1款、第2款亦定有明文。被告甲○○及告訴人乙
    ○○自應分別注意遵守上開規定，且當時情形天候晴、夜間
    有照明設施、柏油路面乾燥無缺陷、視距良好，客觀上並無
    被告甲○○及告訴人乙○○不能注意之情事，有上開道路交
    通事故調查報告表(一)、(二)及警察蒐證之照片可稽。詎被告甲
    ○○於95年7月23日凌晨4時15分許，駕駛林志強所有之4463
    -LY號自小客車，沿臺南市○○區○○路快車道，由北向南
    行駛，途經該路與民權路口設有閃光號誌之交岔路口時，其
    方向之燈號為閃光黃燈，當時在其前面本停有一輛自小貨車
    ，其竟疏於注意車前狀況，且疏未注意閃光黃燈之警告，而
    未減速接近，注意安全，小心通過，竟從該自小貨車左後方
    超車進入路口；而告訴人乙○○駕駛6R-489號營小客車（即
    計程車），搭載乘客林世偉（坐於右後座），沿民權路快車
    道，由西向東行駛至上開交岔路口時，其方向之燈號為閃光
    紅燈，當時在乙○○前面本停有一輛貨車，其竟疏於注意車
    前狀況，亦疏未注意閃光紅燈之警示，而未先停止於交岔路
    口前，讓青年路之幹道車優先通行後認為安全時，才續行通
    過，竟從該貨車後方超車進入路口，甲○○駕駛之4463-LY
    號自小客車左前方遂與乙○○所駕駛之6R-489號營小客車左
    前方發生碰撞，致乙○○受有左肘擦傷、胸部鈍挫傷等傷害
    （林世偉受有頭皮挫傷、膝挫傷等傷害，未據告訴)，被告
    就本件車禍之發生顯有過失，應無疑義。本件車禍之肇事責
    任，依被告與告訴人之違規情節而言，被告應負肇事之次因
    責任；告訴人應負肇事之主因責任。又告訴人雖就本件車禍
    之發生亦與有過失，然並不因此而解免被告過失之責。被告
    之過失行為與告訴人受有上開傷害間，並有相當因果關係。
    綜上所述，事證明確，被告之過失傷害及肇事逃逸犯行，均
    堪認定。
三、核被告甲○○所為，係犯刑法第284條第1項前段之過失傷害
    罪及刑法第185條之4肇事逃逸罪。被告所犯過失傷害罪部分
    ，其於肇事犯罪後，未被有偵查權之公務員或機關發覺前，
    向警自首坦承犯行，進而接受裁判，有上開警員陳玉祥之職
    務報告書及警詢筆錄可稽，爰依刑法第62條前段規定減輕其
    刑。所犯上開二罪，犯意各別，構成要件不同，應予併合處
    罰。
四、原審以被告罪證明確，依法論科，固非無見。惟按：本件被
    告肇事後，於警察尋得被告其人，被告尤辯稱其非駕駛人，
    然經警從肇事車牌追車輛所有人林志強後，被告見無法脫免
    ，始於事故發生後第四天經林志強陪同而出面投案。足見其
    仍心存僥倖，冀圖避開刑責觀之，其心態自屬可議，且於肇
    事後，告訴人僅要求賠償10萬元，並同意被告分期，詎被告
    仍避不出面，至今未與告訴人達成民事和解等情。檢察官上
    訴意旨以被告事後對告訴人不置聞問，顯無悔意等，原判決
    僅判處（減刑後定執行刑）被告有期徒刑3月，量刑過輕等
    為由提起上訴，尚非無據，自應由本院將原審撤銷。茲審酌
    被告之品行（曾有酒醉駕車之前科被法院判處有期徒刑6 月
    ，於95年9月27日易科罰金執行完畢，於本案不構成累犯，
    有臺灣高等法院被告前案紀錄表附卷可稽）、智識教育程度
    為國中畢業、生活狀況普通、所致告訴人之傷害情形、被告
    應負車禍肇事之次因責任、告訴人應負車禍肇事之主因責任
    、被告於肇事後逃逸不對受傷之告訴人乙○○及被害人林世
    偉為救護，且事後經警尋獲猶拒不承認，至今尚未與告訴人
    成立民事和解等一切情狀，爰分別量處如主文所示之刑。又
    中華民國96年罪犯減刑條例於96年6月15日制定，於96年7
    月16日施行，被告上開所犯之過失傷害罪及肇事逃逸罪均在
    96年4月24日以前，合於中華民國96年罪犯減刑條例第2條第
    1項第3款所規定之減刑條件，且無該條例第3條不予減刑之
    情形，爰分別減為如主文所示減輕之刑，並定其應執行之刑
    為有期徒刑6月，及諭知易科罰金之折算標準，以示懲儆。
五、被告經合法傳喚，無正當理由不到庭者，得不待其陳述，逕
    行判決，刑事訟訴法第三百七十一條定有明文。本件被告經
    合法傳喚，無正當理由，未於言詞辯論期日到庭，爰不待其
    陳述逕為一造辯論判決，附此敘明。
據上論斷，應依刑事訴訟法第369條第1項前段、第364條、第299
條第1項前段、371條，刑法第185條之4、第284條第1項前段、第
41條第1項前段、第51條第5款、第62條前段，中華民國96年罪犯
減刑條例第2條第1項第3款、第7條第1項、第2項、第9條，第10
條第1項，刑法施行法第1條之1第1項、第2項前段，判決如主文
。
本案經檢察官劉欽銘到庭執行職務
中　　華　　民　　國　　96　　年　　10　　月　　4 　　日
                  刑事第一庭    審判長法　官  黃崑宗
                                      法　官  蔡長林
                                      法　官  夏金郎
以上正本證明與原本無異。
肇事逃逸部分如不服本判決，應於收受本判決後十日內向本院提
出上訴書狀。其未敘述上訴理由者並得於提起上訴後十日內向本
院補提理由書狀（均須按他造當事人之人數附繕本）「切勿逕送
上級法院」。
其餘不得上訴。
　　　　　　　　　　　　　　　　　　　書記官  劉岳文
中　　華　　民　　國　　96　　年　　10　　月　　5 　　日
附錄本案論罪科刑法條全文：
中華民國刑法第185條之4
駕駛動力交通工具肇事，致人死傷而逃逸者，處6月以上5年以下
有期徒刑。
中華民國刑法第284條
因過失傷害人者，處6月以下有期徒刑、拘役或500元以下罰金；
致重傷者，處1年以下有期徒刑、拘役或500元以下罰金。
從事業務之人，因業務上之過失傷害人者，處1年以下有期徒刑
、拘役或1000元以下罰金，致重傷者，處3年以下有期徒刑、拘
役或2000元以下罰金。
